【裁判字號】    98,抗,266
【裁判日期】    981029
【裁判案由】    分配表異議之訴
【裁判全文】
臺灣高等法院高雄分院民事裁定           98年度抗字第266號
抗  告  人  高雄縣政府地方稅務局
法定代理人  乙○○
相  對  人  丁○○
            丙○○
            甲○○
上列抗告人因與相對人等間分配表異議之訴事件，對於民國98年
8 月24日臺灣高雄地方法院98年度訴字第717 號所為裁定提起抗
告，本院裁定如下：
    主  文
原裁定廢棄，發回臺灣高雄地方法院。
    理  由
一、原審以：本件抗告人（即原告）於系爭執行事件中提出之高
    雄縣政府地方稅務局岡山分局97年12月24日岡稅分服字第09
    78526309號之函文（下稱系爭函文）之內容，僅係請求本院
    民事執行處准予將該函所列之房屋稅與地價稅列入參與分配
    ；其說明欄亦僅載明：土地增值稅、地價稅及房屋稅之徵收
    應優先於一切債權及抵押權，與上開租稅應由執行法院代為
    扣繳等語，並無對於系爭執行事件之分配表有如何之不當，
    及不當之處應為如何變更之聲明為任何記載；自難認系爭函
    文已齊備對於系爭分配表聲明異議之程式要件，既未符合強
    制執行法第39條第1 、2 項所列之要件，自難認抗告人於提
    起本件分配表異議之訴前，已合法向民事執行處對於系爭分
    配表聲明異議。本件抗告人既未於系爭執行事件分配期日1
    日前對系爭分配表合法聲明異議，參照最高法院96年度台上
    字第1801號判決要旨之見解，因抗告人未對分配表為合法之
    異議，其異議即不存在，是系爭執行事件中之他債權人、債
    務人自無從表示意見，或對於債權人或債務人之異議為反對
    之陳述，故抗告人即自無從依上強制執行法之相關規定提起
    分配表異議之訴，而不具備提起分配表異議之訴之程序要件
    ，且此種起訴程序要件之欠缺亦無從補正，是參照民事訴訟
    法第249 條第1 項第6 款之規定，即應以裁定駁回其訴。因
    而為駁回本件抗告人分配表異議之訴之裁定。
二、抗告意旨略以：本案原法院民事執行處未依據強制執行法第
    40條、第40條之1 第1 項規定，未來函告知分配表是否分配
    正確或代為扣繳及通知債務人、有利害關係之他債權人，是
    抗告人依強制執行法第41條規定而提出「分配表異議之訴」
    程序並無不合云云。
三、按因強制執行所得之金額，如有多數債權人參與分配時，執
    行法院應作成分配表，並指定分配期日，為強制執行法第31
    條前段所明定。又債權人或債務人對於分配表上所載之債權
    或分配金額有不同意者，應於分配期日1 日前聲明異議；如
    執行法院認該異議為正當，而到場之債務人或有利害關係之
    他債權人不為反對之陳述或同意者，應更正分配表而為分配
    ；更正之分配表並應送達於未到場之債務人或有利害關係之
    他債權人，以使其表達意見。至異議未終結者，為異議之債
    權人或債務人得提起分配表異議之訴以求解決，並應向執行
    法院為起訴之證明。參之強制執行法第40條、第4 條之1 、
    第41條規定可知。惟經本院函調原法院96年度執字第39195
    號執行案卷，其分配期日定於97年12月31日（見原審卷第6~
    13頁），其分配表將抗告人參與分配之房屋稅506,723 元、
    地價稅2,786,040 元列為次優而致無餘額可受分配，則抗告
    人前開函文內容載明「請求將該房屋稅與地價稅，依稅捐稽
    徵法第6 條第2 項規定，優先於一切債權及抵押權參與分配
    」等語，似已表明對於分配表未予分配之異議，抗告人亦於
    原審陳明前開函文是一個聲明異議的表示（見原審卷第135
    頁），則原審認其未表明對分配表有何不當之處或應如何變
    更，並非聲明異議，尚有未洽。又依卷內資料，並無執行法
    院制作之上開分配期日之筆錄或其他文件，是無從明瞭分配
    期日究有何人到場、到場之人有無同意或反對之陳述、執行
    法院有無就該異議為處理及有無更正分配表重為分配等情，
    揆之說明，尚難認抗告人之聲明異議未於分配期日1 日前為
    之而不合法；又本件抗告人係於97年12月29日提起本件分配
    表異議之訴（見原審卷第3 頁），係在分配期日（97年12月
    31日）之前，是否合於起訴要件，亦未據查明，則原審遽以
    抗告人提起分配表異議之訴前未合法聲明異議，不具備起訴
    之程序要件，此欠缺亦無從補正，其訴為不合法而為駁回其
    訴之裁定，即有未合。抗告意旨執以指摘原裁定不當求予廢
    棄，非無理由，爰由本院予以廢棄，並有發回原法院重為查
    明辦理之必要。另執行卷內並無98年9 月23日之第二次分配
    表，何以本件抗告人又對第二次分配表提起分配表異議之訴
    ？（見執行卷(三)內之抗告人所屬岡山分局98年10月2 日第09
    88521610號函，執行卷未編頁號），該第二次分配表是否即
    為第一次分配表之更正，案經發回亦應一併查明。
四、據上論結，本件抗告為有理由，依民事訴訟法第492 條裁定
    如主文。
中    華    民    國    98    年    10    月    29    日
                            民事第一庭
                                審判長法官  黃金石
                                法      官  謝肅珍
                                法      官  林健彥
以上正本證明與原本無異。
如不服本裁定應於送達後10日內向本院提出再抗告狀（並按他造
當事人之人數附繕本），並繳納再抗告費新臺幣1,000 元。
再為抗告僅得以適用法規顯有錯誤為理由，並應委任律師為代理
人。
中    華    民    國    98    年    10    月    29    日
                                書  記  官  黃富美
附註：
抗告人之配偶、三親等內之血親、二親等內之姻親，或抗告人為
法人、中央或地方機關時，其所屬專任人員具有律師資格並經法
院認適當者，亦得為第三審代理人。
抗告人或其法定代理人具有律師資格者及前項情形，應於提起抗
告或委任時釋明之。


司法院資訊處製作；財團法人民間司法改革基金會備份。
